臺灣臺南地方法院刑事判決
111年度訴字第843號
公  訴  人  臺灣臺南地方檢察署檢察官
被      告  根福資源回收有限公司

兼  上一人
代  表  人  方志明



                    （現另案於法務部○○○○○○○○○○○執行）
上列被告因違反廢棄物清理法等案件，經檢察官提起公訴（111 
 年度營偵字第890 號），被告於準備程序就被訴事實為有罪之
陳述，經合議庭裁定由受命法官獨任行簡式審判程序，判決如下
：
    主  文
甲○○共同犯廢棄物清理法第四十六條第四款前段之非法清除廢棄
物罪，處有期徒刑玖月。未扣案之犯罪所得新臺幣壹萬參仟元沒
收，於全部或一部不能沒收或不宜執行沒收時，追徵其價額。
根福資源回收有限公司因其負責人執行業務犯廢棄物清理法第四
十六條第四款前段之非法清除廢棄物罪，處罰金新臺幣肆萬元。
    事  實
一、緣丙○○（所涉違反廢棄物清理法等部分，另行審理）為臺南
    市○○區○○段000 ○000 地號土地之所有權人，另自民國110 
    年8 月起，向不知情之陳淑方（起訴意旨誤載為陳淑芬，應
    予更正）租用同段558 地號土地，為上開3 筆土地（以下合
    稱本案土地）之實際管領者。丙○○至遲自106 年間起，駕駛
    車牌號碼00-0000 號、2468-D6 號自用小貨車，將其承包廟
    宇、住宅、學校等處修剪樹枝工作剪下之大量廢樹枝，未經
    許可清運至本案土地堆置。甲○○為根福資源回收有限公司（
    下稱根福公司）之負責人，明知未依廢棄物清理法第41條第
    1 項規定領有廢棄物清除許可文件，不得從事廢棄物清除行
    為，且知悉根福公司及丙○○均未領有廢樹枝類之廢棄物清除
    許可文件，不得從事廢樹枝類一般廢棄物之清除工作，竟與
    丙○○基於未領有許可文件非法清除廢棄物之犯意聯絡，自109
     年間某日起（起訴意旨誤載為108 年間，應予更正），由
    丙○○以每車次分別為新臺幣（下同）1,000 元、3,000 元之
    報酬，委託根福公司，請甲○○駕駛根福公司所有之車牌號碼
    000-0000號3 噸半之小貨車（共10車次）、車牌號碼000-00
    號大型夾子車（共1 車次），將丙○○所承包修剪之廢樹枝載
    運至本案土地堆置，及駕駛上開大型夾子車在本案土地整理
    、堆疊該等廢樹枝，而為一般廢棄物之清除行為。嗣因本案
    土地於110 年10月18日晚間6 時42分許，發生大量廢樹枝起
    火燃燒之大型火災，經臺南市政府環境保護局於110 年10月
    18日至同年月22日期間，前往本案土地稽查，始悉上情。
二、案經臺南市政府環境保護局告發後，由臺灣臺南地方檢察署
    檢察官偵查起訴。
    理  由
壹、程序事項：
    本件被告根福公司、甲○○所犯者，非為死刑、無期徒刑、最
    輕本刑為3 年以上有期徒刑之罪，亦非高等法院管轄第一審
    案件，其於準備程序進行中，就被訴事實均為有罪之陳述（
    訴字卷第54頁），經依法告知其簡式審判程序之旨，並聽取
    檢察官、被告之意見後，合議庭爰依刑事訴訟法第273 條之
    1 第1 項之規定，裁定進行簡式審判程序。且依刑事訴訟法
    第273 條之2 規定，不受同法第159 條第1 項、第161 條之
    2 、第161 條之3 、第163 條之1 及第164 條至第170 條所
    規定證據能力認定及調查方式之限制，合先敘明。
貳、實體事項：
一、認定事實所憑之證據及理由：
　㈠上揭犯罪事實，業據被告甲○○於警詢、偵訊、準備及審理程
    序中坦承不諱（營他字卷第53頁至第54頁、第263 頁至第26
    5 頁，營偵字卷第71頁至第73頁，訴字卷第54頁、第60頁、
    第65頁至第67頁），核與證人即同案被告丙○○於消防局談話
    筆錄、警詢、偵訊及本院之證述、證人即臺南市政府環境保
    護局稽查員黃文明、證人陳淑方於偵訊中之證述情節大致相
    符（營他字卷第54頁至第55頁、第110 頁至第111 頁、第20
    9 頁至第215 頁，營偵字卷第53頁至第56頁，訴字卷第74頁
    、第80頁至第84頁），並有臺南市政府環境保護局110 年11
    月12日環稽字第1100122444A 號函暨所附110 年10月18日公
    害案件稽查工作紀錄（稽查編號：14-W479100、14-W497580
    、14-W497581）、執行違反廢棄物清理法案件限期改善通知
    書、110 年度臺南市揮發性有機物稽查管制及空污費催補繳
    計畫各1 份、火災現場及稽查照片8 張、110 年10月18日至
    同年月20日之現場稽查照片12張、110 年12月15日之現場稽
    查照片18張、111 年3 月18日之現場勘驗照片8 張、本案土
    地歷年Google衛星地圖截圖15張、臺南市政府消防局111 年
    1 月6 日南市消指字第1110000431號函暨所附本案土地方圓
    500 公尺內於106 年1 月1 日起至110 年12月31日期間之火
    災案件紀錄表6 份、歷次救火紀錄表、農地租賃契約書、臺
    灣臺南地方檢察署檢察官111 年3 月18日現場勘驗筆錄、11
    0 年10月18日本案土地火災之臺南市政府消防局火災原因調
    查鑑定書各1 份在卷可稽（營他字卷第3 頁至第27頁、第59
    頁至第63頁、第69頁至第93頁、第97頁至第105 頁、第153 
    頁至第155 頁、第173頁至第257 頁，營偵字卷第85頁至第9
    0頁、第95頁至第98頁），足認被告甲○○上開任意性之自白
    與事實相符，應堪採信。本件事證明確，被告根福公司、甲
    ○○犯行均堪認定，應予依法論科。
二、論罪科刑：
　㈠按廢棄物清理法所稱之廢棄物，分下列二種：⒈一般廢棄物：
    指事業廢棄物以外之廢棄物。⒉事業廢棄物：指事業活動產
    生非屬其員工生活產生之廢棄物，包括⑴有害事業廢棄物（
    由事業所產生具有毒性、危險性，其濃度或數量足以影響人
    體健康或污染環境之廢棄物）、⑵一般事業廢棄物（由事業
    所產生有害事業廢棄物以外之廢棄物）；而所謂事業，係指
    農工礦廠（場）、營造業、醫療機構、公民營廢棄物清除處
    理機構、事業廢棄物共同清除處理機構、學校或機關團體之
    實驗室及其他經中央主管機關指定之事業，廢棄物清理法第
    2 條第2 項、第5 項分別定有明文。次按廢棄物清理法第46
    條第4 款規定「貯存」、「清除」及「處理」之三種過程，
    依環保署發布之「事業廢棄物貯存清除處理方法及設施標準
    」第2 條規定，「貯存」指事業廢棄物於清除、處理前，放
    置於特定地點或貯存容器、設施內之行為；「清除」則指事
    業廢棄物之收集、運輸行為；至「處理」則包含「①中間處
    理：指事業廢棄物在最終處置或再利用前，以物理、化學、
    生物、熱處理或其他處理方法，改變其物理、化學、生物特
    性或成分，達成分離、減積、去毒、固化或穩定之行為。②
    最終處置：指衛生掩埋、封閉掩埋、安定掩埋或海洋棄置事
    業廢棄物之行為。③再利用：指事業產生之事業廢棄物自行
    、販賣、轉讓或委託做為原料、材料、燃料、填土或其他經
    中央目的事業主管機關認定之用途行為，並應符合其規定者
    」，最高法院107 年度台上字第1951號判決意旨可資參照。
    而廢棄物清理法第46條第4 款之未領有許可文件清理廢棄物
    罪，其犯罪主體，不以廢棄物清理業者為限，只要未依第41
    條第1 項規定領有廢棄物清除、處理許可文件，而從事貯存
    、清除、處理廢棄物，即為該當，最高法院刑事大法庭109 
    年度台上大字第3338號裁定意旨亦可資參照。
　㈡經查，本件被告甲○○受丙○○委託清運、堆疊、整理之廢樹枝
    ，係丙○○承包廟宇、住宅、學校等處修剪樹枝工作剪下之廢
    樹枝，並非前述事業活動產生之廢棄物，應屬於一般廢棄物
    ，而被告甲○○受丙○○委託，將該一般廢棄物載運至本案土地
    堆置，及在本案土地整理、堆疊該等廢樹枝，並未進一步改
    變其特性或成分，亦未加以掩埋、封閉等處理廢棄物之行為
    ，依前揭說明，應屬廢棄物之「清除」行為。是核被告甲○○
    所為，係犯廢棄物清理法第46條第4 款前段之未領有廢棄物
    清除許可文件，非法從事廢棄物清除罪，被告甲○○就上開犯
    行，與丙○○間有犯意聯絡及行為分擔，應論以共同正犯。被
    告根福公司因其負責人即被告甲○○執行業務犯廢棄物清理法
    第46條第4 款罪名，應依同法第47條規定，對被告根福公司
    科以同法第46條之罰金刑。
　㈢按集合犯乃其犯罪構成要件中，本即預定有多數同種類之行
    為將反覆實行，立法者以此種本質上具有複數行為，反覆實
    行之犯罪，歸類為集合犯，特別規定為一個獨立之犯罪類型
    。廢棄物清理法第46條第4 款前段之非法清理廢棄物罪，係
    以未依同法第41條第1 項規定領有廢棄物清除、處理許可文
    件而從事廢棄物清除、處理者為犯罪主體，再依該法第41條
    第1 項前段以觀，可知立法者顯然已預定廢棄物之清除、處
    理行為通常具有反覆實行之性質。是本罪之成立，本質上即
    具有反覆性，而為集合犯，最高法院106 年度台上字第271 
    號判決意旨可資參照。本件被告甲○○自109 年間某日起，至
    110 年10月18日為臺南市政府環境保護局稽查為止，與丙○○
    共同反覆從事廢棄物清除之行為，應認屬集合犯，僅論以包
    括一罪。
　㈣按刑法第59條規定犯罪之情狀顯可憫恕者，得酌量減輕其刑
    ，其所謂「犯罪之情狀」，與同法第57條規定科刑時應審酌
    之一切情狀，並非有截然不同之領域，於裁判上酌減其刑時
    ，應就犯罪一切情狀（包括第57條所列舉之10款事項），予
    以全盤考量，審酌其犯罪有無可憫恕之事由，即有無特殊之
    原因與環境，在客觀上足以引起一般同情，以及宣告法定低
    度刑，是否猶嫌過重等情，以為判斷。而犯廢棄物清理法第
    46條第4 款之罪，法定刑為「1 年以上5 年以下有期徒刑，
    得併科1,500 萬元以下罰金」，刑責嚴峻，然同為非法清除
    廢棄物之行為人，其犯罪情節未必盡同，所造成危害社會之
    程度亦屬有異，法律科處此類犯罪，所設之法定最低本刑卻
    同為1 年以上有期徒刑，不可謂不重。經查，本件被告甲○○
    所清除者為廢樹枝之一般廢棄物，數量雖多，然應屬一般社
    會通念所認知天然、安全且無害之物，尚非具有毒性、污染
    性及危險性之有害事業廢棄物，核其情形與大量載運、棄置
    有毒廢棄物，嚴重影響人體健康並污染環境之犯罪情節有別
    ，且被告甲○○犯後於警詢、偵訊及本院審理時均已坦承犯行
    ，就受丙○○委託載運、整理及堆疊廢樹枝之次數及獲利情形
    等細節均清楚交代，態度良好，堪認確具悔意，依其犯罪情
    節，縱處以法定最低本刑有期徒刑1 年，仍有情輕法重之虞
    ，客觀上足以引起一般人之同情，且達於顯可憫恕之程度，
    爰依刑法第59條規定，均予酌量減輕被告甲○○之刑。至被告
    根福公司部分，法定刑為「1,500 萬元以下罰金」，難認有
    何情輕法重之情形，尚無刑法第59條減刑規定之適用，附此
    敘明。
　㈤爰以行為人之責任為基礎，審酌被告甲○○前於107 年間至110
     年間，有因違反廢棄物清理法案件，經起訴判刑確定之前
    科紀錄（現仍因該案在監執行中），有本院107 年度訴字第
    1097號判決及其臺灣高等法院被告前案紀錄表各1 份在卷可
    按（營他字卷第133 頁至第151 頁，訴字卷第87頁至第89頁
    ），於前案為檢、警查獲起訴後，猶未知警惕，知悉根福公
    司及丙○○均未領有廢樹枝類之廢棄物清除許可文件，為賺取
    金錢報酬，竟受丙○○委託駕駛上開根福公司所有之小貨車、
    大型夾子車清運、整理、堆疊廢樹枝，而非法從事廢棄物清
    除行為，共計11車次，且依上開現場稽查照片及勘驗筆錄顯
    示，本案土地堆置之廢樹枝可分為兩大區域，經測量其中鄰
    近農路處堆置之廢樹枝長50公尺、寬23公尺、高3 公尺，另
    一鄰近房屋處堆置之廢樹枝長30公尺、寬10公尺、高3 公尺
    ，合計體積約高達4,350 立方公尺（計算式：50公尺×23公
    尺×3 公尺＋30公尺×10公尺×3 公尺＝4,350 立方公尺），數
    量甚鉅，難於短時間內清理完畢回復原狀，對於自然生態環
    境生有一定程度之危害。惟念本件清除之廢棄物為一般園藝
    修剪工作剪下之廢樹枝，並非具有毒性、污染性及危險性之
    有害物質，於臺南市政府環境保護局稽查後，丙○○已加以整
    地、分類、堆放，惟因故尚未能全數清除完畢，經臺南市政
    府環境保護局同意展延改善期限至111 年10月27日止，有臺
    南市政府環境保護局111 年9 月15日環稽字第1110105994號
    函既所附稽查照片、展延申請狀及同意展延函文等在卷可按
    （訴字卷第99頁至第130 頁），足認本案土地堆置之廢樹枝
    確已逐步清理改善。兼衡被告甲○○犯後坦承犯行，及於審理
    中自承為高中肄業之智識程度，已婚、育有1 名子女（尚未
    成年），入監前經營根福公司從事大貨車駕駛工作，每月收
    入約4 萬元，並與配偶、子女同住之家庭生活及經濟狀況（
    訴字卷第68頁至第69頁），以及被告根福公司所涉之犯罪情
    節、對於環境造成之危害等一切情狀，分別量處如主文所示
    之刑。另被告根福公司部分，科處如主文所示之罰金刑，因
    被告根福公司為法人，易服勞役之規定與其本質不合，爰不
    另諭知易服勞役之折算標準。
三、沒收部分：
　　被告甲○○因受丙○○委託，駕駛車牌號碼000-0000號3 噸半之
    小貨車載運廢樹枝至本案土地堆置，其後復以車牌號碼000-
    00號大型夾子車在本案土地整理、堆疊該等廢樹枝，共10車
    次，此部分每車次獲得1,000 元之報酬；另駕駛車牌號碼00
    0-00號大型夾子車載運廢樹枝至本案土地堆置，共1 車次，
    此部分每車次獲得3,000 元之報酬，依此計算，共獲有1 萬
    3,000 元之報酬（計算式：每車次1,000 元×10車次＋每車次
    3,000 元×1 車次＝1 萬3,000 元）等情，業據被告甲○○供承
    在卷（訴字卷第66頁至第67頁），堪認為屬於被告甲○○之犯
    罪所得，未據扣案，應依刑法第38條之1 第1 項前段、第3 
    項規定，宣告沒收，並於全部或一部不能沒收或不宜執行沒
    收時，追徵其價額。
據上論斷，應依刑事訴訟法第273 條之1 第1 項、第299 條第1
項前段，廢棄物清理法第46條第4 款前段、第47條，刑法第11條
前段、第28條、第59條、第38條之1 第1 項前段、第3 項，判決
如主文。
本案經檢察官陳鋕銘提起公訴，檢察官乙○○到庭執行職務。
中　　華　　民　　國　　111 　年　　9 　　月　　27　　日
                  刑事第四庭  法  官  陳品謙
以上正本證明與原本無異。
如不服本判決應於收受本判決後20日內向本院提出上訴書狀，並
應敘述具體理由。其未敘述上訴理由者，應於上訴期間屆滿後20
日內向本院補提理由書狀（均須按他造當事人之人數附繕本）「
切勿逕送上級法院」。 
　　　　　　　　　　　　　　　書記官  趙建舜　　　　　　
中　　華　　民　　國　　111 　年　　9 　　月　　27　　日

附錄本案論罪科刑法條：
廢棄物清理法第46條第4 款前段
有下列情形之一者，處1 年以上5 年以下有期徒刑，得併科新臺
幣1,500 萬元以下罰金：
四、未依第41條第1 項規定領有廢棄物清除、處理許可文件，從
    事廢棄物貯存、清除、處理，或未依廢棄物清除、處理許可
    文件內容貯存、清除、處理廢棄物。

廢棄物清理法第47條　　　　
法人之負責人、法人或自然人之代理人、受僱人或其他從業人員
，因執行業務犯前2 條之罪者，除處罰其行為人外，對該法人或
自然人亦科以各該條之罰金。